臺灣花蓮地方法院民事判決　　　　　　　 99年度訴字第219號
原　　　告
即反訴被告　范振軒即范瑋桀
訴訟代理人　吳明益律師
被　　　告
即反訴原告　戴霈亞即張秋蘭
訴訟代理人　許正次律師
　　　　　　鄭敦宇律師
上列當事人間請求侵權行為損害賠償等事件，本院於中華民國
100年8月15日言詞辯論終結，判決如下：
    主  文
被告應給付原告新台幣壹佰零伍萬零佰伍拾捌元，及自民國99
年10月22日起至清償日止，按週年利率百分之五計算之利息。
原告其餘之訴駁回。
本判決第一項原告勝訴部分，於原告以新台幣參拾伍萬元供擔保
後，得假執行。
原告其餘假執行之聲請駁回。
反訴原告之訴及假執行之聲請均駁回。
本訴訴訟費用由被告負擔十分之八，餘由原告負擔；反訴訴訟費
用由反訴原告負擔。
    事實及理由
壹、本訴部分：
一、原告主張：
(一)被告張秋蘭基於詐欺之犯意，於民國94年間與原告交往期間
    ，屢次向原告表示未曾有過婚姻關係，利用原告對其有好感
    ，佯稱其父被大陸配偶所騙，房子遭抵押查封等情，並以願
    與原告結婚為由，隱匿其已婚並育有一女之事實，向原告騙
    取金錢花用，致原告自95年5月起至98年5月止陸續匯款至被
    告所有之帳戶（郵局戶名：張秋蘭、帳號：00000000000000
    ），被告陸續向原告借款，供其日常生活及未來結婚共同生
    活之用，匯款時間及金額分別為：95年9月5日匯款新台幣（
    下同）8千元、96年4月11日匯款21萬元（因被告稱其房屋有
    修繕必要）、96年1 月10日匯款28,000元、96年11月12日匯
    款7千元、96年11月13日匯款2千元、98年1月20日匯款8千元
    、98年4 月10日匯款2,400元、98年5月7日匯款2千元等，上
    開金額合計267,400 元。系爭款項並非贈與被告，而是以借
    貸之方式資助被告，故原告爰依民法第480 條之規定，請求
    被告返還。如審理結果認係屬贈與關係，原告除主張民法第
    92條詐欺以外，一併主張民法第88條之對被告是否為結婚對
    象錯誤為撤銷。
(二)被告應返還原告贈與被告購買汽車之費用，共計67萬元：
  1.「贈與附有負擔者，如贈與人已為給付而受贈人不履行其負
    擔時，贈與人得請求受贈人履行其負擔，或撤銷贈與。」民
    法第412條第1項定有明文。「受贈人對於贈與人，有左列情
    事之一者，贈與人得撤銷其贈與：一、對於贈與人、其配偶
    、直系血親、三親等內旁系血親或二親等內姻親，有故意侵
    害之行為，依刑法有處罰之明文者。」、「贈與撤銷後，贈
    與人得依關於不當得利之規定，請求返還贈與物」，民法第
    416 條第1項第1款、第419條第2項亦有明文。「所謂附有負
    擔之贈與，係指贈與契約附有約款，使受贈人負擔應為一定
    給付之債務者而言。必其贈與契約附有此項約款，而受贈人
    於贈與人已為給付後不履行其負擔時，贈與人始得依民法第
    412條第1項之規定撤銷贈與」最高法院32年上字第2575號判
    例參照。
  2.兩造於94年間已為男女朋友，被告於95年間向原告表示，願
    意攜手共同生活之意，因被告父親生病行動不便，要求原告
    購買小型汽車乙部作為被告代步之用，原告為展現對被告心
    意，並基於被告願以結婚為前提與原告交往，遂於95年5 月
    25日匯款67萬元至系爭帳戶，供被告支付購車費用（車牌號
    碼：EX-5917 ），惟原告事後發現被告身份證上記載姓名為
    「戴霈亞」，經被告之妹妹告知始得悉被告曾有婚姻並育有
    一女，且無負債亦無房屋遭拍賣，被告以不實資訊意圖訛詐
    原告財物，且交往期間同時與多名男子交往，均以相同或類
    似手段，將詐得之款項均據為己有等情。原告與被告交往期
    間所為前開贈與購車費用，係在被告未曾有過婚姻關係，並
    願以原告結婚之前提下所為之贈與，屬民法第412條第1項之
    附負擔贈與，今原告既已察覺被告所為係欺騙原告，被告亦
    不願履行與原告約定之結婚行為，原告自得撤銷贈與被告之
    購車費用，且被告所為詐欺取財行為，原告亦得依民法第
    416 條第1項第1款規定，撤銷對被告之贈與。原告撤銷贈與
    被告後，被告受有原告所有之67萬元，自屬無法律上原因而
    受有利益，致原告受有損害，原告得依民法第419條第2項規
    定，請求被告將67萬元返還與原告。
(三)被告應返還原告墊付貸款，合計170,358元：
  1.被告於97年間佯稱因房屋被拍賣，且積欠地下錢莊借款，所
    以僅能與被告妹妹租屋同住，並向原告誆稱伊想要一個家的
    感覺，不想一直看妹妹臉色，也為了彼此未來結婚做準備，
    希望未來結婚回娘家有一個屬於自己的家，才會開始在花蓮
    看房子，均係為彼此將來結婚後共同生活需要等語，催促原
    告購買房屋供婚後居住之用。為此，原告於97年間透過仲介
    購買房屋一棟（花蓮縣吉安鄉○○路○段222號13樓之1 ）及
    及基地一筆（花蓮縣吉安鄉○○段755 地號），當時兩造商
    議由原告負責先向銀行貸款，並就核准房貸之款項額度與購
    屋款間之差額，由被告負責向親友商借。嗣原告向臺灣銀行
    申請國軍房屋貸款，該行核貸撥款予原告250萬元，本欲以
    原告之名登記為所有權人，然被告恐婚後遭原告拋棄，故要
    求原告將房地登記為被告所有。原告基於被告即將與其結婚
    共組家庭，為給被告保障，便答應被告上開請求，惟就購買
    系爭房地後續貸款之支付達成協議，均由被告負擔。豈料，
    系爭房地移轉所有權與被告後，伊竟未遵期每月繳納系爭房
    地貸款，而係直接由原告於台灣銀行薪資帳戶內自動轉帳扣
    款，此有歷次銀行轉帳明細表可稽。經原告屢次催告繳付，
    被告均推諉不知，原告基於維護銀行之往來信用，故自97年
    5 月13日起至98年10月23日止，均代被告墊付貸款，金額合
    計170,358元。
  2.系爭房屋乃登記在被告名下而為被告所有，則相關費用本應
    由所有權人即被告負擔。被告若認應由原告負擔，依民事訴
    訟法第277 條意旨，即應由被告負舉證之責。其次，原告因
    誤信被告經濟狀況不佳，又係以結婚為前提而與被告交往，
    遂暫代墊該筆款項，屢經催討被告仍置之不理，原告得依民
    法第480 條規定請求返還系爭款項。又「無法律上之原因而
    受利益，致他人受損害者，應返還其利益。雖有法律上之原
    因，而其後已不存在者，亦同。」民法第179 條定有明文。
    貸款不足額部分，自原告之薪資帳戶中扣款，致使被告受有
    無需繳納貸款之利益，原告則因而受有損害，依上揭條文意
    旨，原告自得請求被告返還不當獲取之利益。
(四)被告應返還原告145,000元：
  1.又原告以結婚為前提，附負擔贈與被告之LV包包價值5 萬元
    、LV皮包價值1萬元、筆電價值5萬元、手錶價值15,000元、
    鑽石項鍊價值2萬元，以上合計共145,000元，原告爰追加一
    併向被告請求。LV包包等物均價值不斐，以原告當時每個月
    25,000元至30,000元之薪資水準，若非被告願與原告結婚，
    原告不會出資購買該項物品贈與被告。其次，被告亦非原告
    首位交往之異性，若謂原告純粹因追求被告、博取被告好感
    ，而自願於短時間內出資購買系爭物品贈與原告，依男女通
    常交往之情形觀之，難謂與常理無違。
  2.原告曾與訴外人即被告之妹戴霈珊與被告妹夫以電話論及被
    告之行為，有電話錄音譯文為證：原告：「就像我跟他（
    即被告）講，買這個房子，包括我借錢給他，都是以結婚為
    前提，我想你應該也知道」，戴霈珊：「對啊」。被告妹
    夫：「是他（即被告）跟我老婆（即戴霈珊）說，就是要找
    像你（即原告）這種人，金主，說叫我老婆找一個……」。
    戴霈珊：「因為我知道我姐的動靜，你知道嗎？因為我知
    道我姐就是騙你的錢嘛，不然今天我不會跟你講這些事情。
    」，上揭陳述均由被告之親戚所為，要無偏袒原告之餘地。
    是以原告為系爭物品之贈與均以結婚為前提，且為被告所知
    悉，而被告卻屢以欺騙之手法使原告為財物之交付。
  3.被告既未履行贈與之負擔，復以詐欺之手法使原告陷入錯誤
    為財物之交付，因而受到損害，則原告依民法第412條第1項
    及第416條第1項第1款規定撤銷系爭物品之贈與即屬有據，
    被告須依民法第419條第2項規定將系爭物品返還於原告。
(五)承前所述，原告得知被告無與原告結婚之意思，卻屢以結婚
    之願景誘使被告付出大量之感情及財物，不但將原告多年積
    蓄以前述訛詐方式騙取供己花用，令原告經濟生活頓時陷入
    困難，更使原告每每憶起被告詐騙之情節，感慨在此段感情
    真情全心付出，卻換來無情欺瞞對待，內心悲傷痛苦之情緒
    ，已難以言語形容，也令原告從此對感情蒙上陰影，終日鬱
    悶難解。是以，被告故意為前述不法詐騙行為，騙取原告財
    產與感情，核屬侵權行為無疑，令原告受有此精神上之痛苦
    ，原告爰依民法第184條第1、2 項、第195條第1項規定，於
    此一併請求被告應給付非財產上之損害賠償金10萬元。
(六)又被告辯稱：「原告與被告交往情形如何，僅為其二人所知
    ，衡諸男女交往情形，大多如此。」等語，惟依證人戴霈珊
    證述，均由被告主動說明與原告交往之情形，則若證人戴霈
    珊若能瞭解相關細節，必由被告告知。且於100年4月12日言
    詞辯論時，證人戴霈珊即稱：「（你先生對於原告、被告交
    往之情形是否清楚）不清楚，都沒有見過面，只是聽我轉述
    」。又證人與被告是姊妹關係，證詞難持公正，故證人配偶
    所陳述之內容較屬真實。是以，被告妹夫於錄音譯文中所述
    ：「就是他跟我老婆說，就是要找像你這種人，金主」乙節
    ，即應可認為真實陳述。又被告雖謂：「本件原告在發現被
    告曾經結婚、育有子女後，隨即拋棄被告，不顧二人長達四
    年多的感情，並起訴要回其贈與物，其作法顯示其對失婚婦
    女之鄙視，道德上應受非議，」云云，惟在分手當時，原告
    根本不知道被告曾與他人結婚並育有子女之事實，是在與被
    告分手一段時間之後，由戴霈珊來電告知，原告始知悉上情
    。而在該次通話中，戴霈珊亦將被告相關詐騙之情形，說明
    給原告知悉，原告方不滿被告長期欺騙之行為而提起本件訴
    訟。
(七)被告對於與原告交往之情形，不僅前後陳述不一致，甚至昧
    於現實，否認其妹戴霈珊之證言。是以，被告於本案所陳，
    實均為臨訟推諉之詞，茲分述如下：
  1.被告於99年10月26日言詞辯論時，陳稱：「剛開始只是朋友
    ，買房子的時候才變成男、女朋友，因為買了房子才覺得有
    足夠的信任與了解」。
  2.被告於99年10月26日民事答辯狀中先主張：「上開原告96年
    7 月24日信件明確顯示被告將原告當普通朋友，即二人當時
    尚非男女朋友屬實」，卻又陳稱：「被告抱持真心誠意與原
    告交往長達三、四年」，然原告至遲於98年11月間即起本案
    之訴訟。
  3.被告在100年6月27日言詞辯論時，陳稱：「買車的時候我有
    答應要成為原告的女朋友」，而匯款買車的時間是在95年5
    月25日。
  4.被告之妹即證人戴霈珊於100年4月12日言詞辯論時，證稱：
    「我知道原告這個人，但是不熟」、「不清楚，我沒有主動
    問，除非姐姐跟我講」、「姐姐實際上怎麼說我記不清楚，
    但買房子應該和結婚有關係」，已明確證述有關與原告交往
    之情形，因與原告不熟，皆係自被告處聽聞原告和被告確已
    達到論及婚嫁之交往程度，被告卻仍於100年5月24日民事爭
    點整理狀（三）中否認。
(八)被告為隱匿原告贈與汽車之目的，甚至虛偽陳述父親身體狀
    況之實際情形：
  1.100年4月12日言詞辯論時，證人戴霈珊即證稱：「（法官問
    ：95年至96年期間平均多久見面？）那段時間幾乎很少見面
    ，因為父親中風由我們輪流照顧，只有交接的時候見面，一
    人照顧一個月」。
  2.100年6月27日言詞辯論時，當原告陳稱：「然後車子要戴她
    父親回去醫院複診，她告訴我她父親比較重，沒有辦法戴，
    所以她才用車子戴她父親」時，被告竟稱：「我父親很健康
    可以煮葉，也可以自己料理，騎車就可以」云云，顯與實際
    情況有所矛盾。
(九)並聲明：被告應給付原告新台幣1,352,758元（＝267,400＋
    670,000＋170,358＋145,000＋100,000）及自起訴狀送達被
    告之翌日起至清償日止，依法定利率百分之5計算之利息；
    原告願供擔保，請准宣告假執行。
(十)提出95年5月25日匯款單、95年9月5日匯款單、96年4月11日
    匯款單、96年1 月10日匯款單、96年11月12日匯款單、96年
    11月13日匯款單、98年1月20日匯款單、98年4月10日匯款單
    、98年5月7日匯款單、台灣銀行放款借據（國軍房屋貸款專
    用）、歷次銀行轉帳明細表、本院98年度他調字第50號調解
    不成立證明書等件影本為證。
二、被告之抗辯：
(一)民事訴訟法第277 條本文規定：「當事人主張有利於己之事
    實者，就其事實有舉證之責任。」；最高法院44年台上字第
    75號判例略以：「被詐欺而為意思表示者，依民法第九十二
    條第一項之規定，表意人固得撤銷其意思表示，惟主張被詐
    欺而為表示之當事人，應就此項事實負舉證之責任。」，另
    最高法院21年上字第2012號判例、最高法院17年上字第917
    號判例亦可參照，原告主張被詐欺而為意思表示，應就被詐
    欺事實負舉證責任，若原告不能舉證，以證實自己主張之事
    實為真實，則被告就其抗辯事實即令不能舉證，或其所舉證
    據尚有疵累，亦應駁回原告之請求。
(二)原告所述被告詐欺及兩人論及婚嫁云云，均非真實：
  1.兩造於94年間因網路遊戲初識不久，至嗣後兩人交往期間，
    被告從未與原告論及婚姻或子女狀況，其間被告雖偶有聊及
    其父，但並未藉此向原告騙取金錢花用。實則原告自95年5
    月起至98年5 月止之匯款，是基於兩人情誼及追求被告之目
    的，自願贈與被告金錢，並無任何詐欺情事。被告更從未要
    求原告購買小型汽車作為被告代步之用。原告贈與汽車純粹
    是出於博取被告之好感，以達追求被告之目的，其贈與並未
    附加任何條件或負擔。
  2.原告將其姓名變更為戴霈亞，係出於改回母姓以申請原住民
    入學補助款之考量，正當行使變更姓名權，根本未隱瞞身份
    ，更遑論有何詐欺，此由被告與原告認識時，被告姓名確實
    為張秋蘭，被告友人均繼續稱呼被告小蘭等情，即可得知被
    告毫無任何隱瞞身份真實之意圖，縱有部分證件、繼續性契
    約等尚未變更姓名，亦不影響人別判斷。
  3.至於錄音內容，被告否認錄音譯文之真實，且錄音內容遭人
    剪接，僅擷取片段，且不知錄音時間等情，均無從認為係真
    正，而欠缺證據能力，且原告與被告交往情形如何，僅為其
    二人所知，衡諸男女交往情形大多如此。何況從錄音內容來
    看，原告錄音譯文所載：「對阿」云云，顯有錯誤，經查錄
    音內容實為「嘿嘿」等搭腔詞，並非「對阿」，並無足以證
    明原告陳述之事。錄音譯文又載明戴霈珊稱有「騙錢」云云
    ，惟並未述及任何具體事實，是否為其親身見聞之事，至多
    為其臆測之詞，無從證明為真正。
  4.就原告發現被告失婚、有生育子女為由，遽指為遭被告詐騙
    云云，實際上原告認識被告家人且有聯絡，原告明確知道被
    告住所、職業、學業等情，反而原告自始至終不願讓被告得
    知家庭、出身背景等個人資訊，在此情形下，依兩人感情之
    程度，尚在彼此認識與建立信賴關係之階段，距離考慮結婚
    之階段尚充滿變數，殊不知被告有何義務必須完全揭露其個
    人資料？何況，即使二人當時有男女朋友關係，仍當保有其
    個人隱私之權，兩人感情應建立在彼此愛慕、欣賞、信賴等
    基礎，至背景、身分、財產等應屬次要，原告所指述遭被告
    詐騙云云，無非係指被告有失婚、生子記錄，試問被告失婚
    而居於社會弱勢，不知究竟有何過錯，原告似認只有無婚姻
    紀錄之人使得與其交往，或認為與其交往者必須主動告知個
    人資料及隱私不可，否則都是詐騙，其情完全出於自我心態
    ，殊不知人與人間互相尊重之理，並無足取。
(三)房屋貸款部分：
  1.被告從未向原告稱：「因房子已被拍賣，且積欠地下錢莊借
    款，故被告所有房子均被債權人收走，所以僅能與被告妹妹
    租屋同住」、「伊想要一個家的感覺，不想一直看妹妹臉色
    ，也為了彼此未來結婚做準備，希望未來結婚回娘家有一個
    屬於自己的家，才會開始在花蓮看房子。」、「希望原告給
    被告一個保障」等語，全係原告杜撰故事，實則原告自始表
    示要贈與房屋給被告，原告係自願繳付房貸及辦理台灣銀行
    薪資帳戶內自動轉帳扣款，被告從未有與原告就購買系爭房
    地後續貸款之支付達成協議之行為。原告與被告二人於97年
    2、3月間，彼此感情穩定，有相當程度之信賴，初始由原告
    向被告表示「想要有家的感覺」等語，並表示願意贈與被告
    房屋，隨即於97年4 月間購買房地，並登記於被告名下。當
    時買屋價金之籌措，係由原告申辦國軍優惠房屋貸款250 萬
    元，其餘簽約金、用印、稅捐、代書酬金、仲介費用等應付
    款項，因原告當時表示並無足夠現金，要求被告先借款支應
    ，被告當時基於對原告之信賴，遂向其親友借得50萬元，交
    付予原告，用以墊支購屋餘款、稅捐、登記費用、水電費用
    、土地登記代辦費用等款，總計原告因貸款取得250 萬元，
    及受領被告墊支50萬元，共計取得300 萬元，然支付系爭房
    地購買所需費用僅需270 萬元。原告迄今尚未返還被告墊支
    之50萬元，及稅捐、登記費用、水電費用、土地登記代辦費
    用等約10餘萬元，總計約60餘萬元，經被告屢次催索，原告
    均置之不理，迄今仍未償還。嗣98年起，原告與被告間二人
    感情降溫，原告無故不再繼續支付房貸，幾經銀行催繳，被
    告因前已墊支約60萬元遭原告扣留不還，惟恐系爭房地遭銀
    行法拍造成更大損失，遂自98年1 月起為原告墊支房貸，並
    因原告始終不願處理被告墊支款項及房貸繳款問題，被迫於
    98年11月11日向臺灣銀行股份有限公司貸款200 萬元，用以
    代償原告房貸。原告僅繳交97年5月至98年9月間之系爭房地
    貸款，自98年10月23日該次繳款，原告無故拒絕繳款，被告
    為免系爭房地遭銀行拍賣而代為繳款，有被告匯款紀錄可證
    。
  2.原告繳納房貸與台灣銀行，係基於原告與台灣銀行間之房貸
    契約，致原告與台灣銀行間有自動轉帳之約定，復為原告遭
    扣款之法律上原因，均非無法律上之原因，有房貸契約書明
    確可證。原告向被告表示贈與房屋，原告並以其名義，透過
    仲介買得房屋，並將房屋登記於被告名下，有契約書、土地
    登記謄本可證。房屋買賣契約書明確載明原告為買方，原告
    應支付之對價為270 萬元。至於稅捐、仲介費、代書費等計
    69,111元，從上開房屋買賣契約書及交易習慣，均應由買方
    即原告負擔無疑，原告強加將買屋應支付對價及其他負擔，
    區分成僅於其申辦房貸250 萬元部份由其負責，其餘不足額
    部分由被告負擔，顯然不合於契約及交易習慣，原告反於契
    約及交易習慣而為主張，自應由原告負舉證責任。何況，原
    告申辦房貸取得250 萬元，原應用於支付買屋費用，詎原告
    僅拿出其中220 萬元用於買屋，其餘30萬元則保留己用，而
    被告於原告拒絕繳納房貸後，以利害關係人之身分為原告代
    償全部房貸，原告毫無任何損失可言。
  3.關於原告答應購買系爭房屋贈與被告之證明方法：原告98
    年11月12日民事調解聲請狀，明確表示其辦理250 萬元貸款
    用以購買系爭房地，並以被告名義登記。臺灣銀行股份有
    限公司放款借據，載明借款人為原告，借款金額為250 萬元
    ，全部用於購買系爭房屋，由其分期償還本金利息。系爭
    房屋買賣契約書載明買受人為原告，足以證明系爭房屋原係
    原告所購買，因贈與而登記於被告名下。
(四)就原告請求非財產損害10萬元部份：被告從未向原告提出任
    何要求，買車、貸款、買屋，全係原告主動贈與被告。被告
    抱持真心誠意與原告交往長達3、4年，竟遭原告蓄意誣指為
    詐騙情感、財產，並用惡劣的言詞醜化人格，實令被告痛苦
    不堪，每憶及兩人交往片段及感情付出付諸流水，對照今昔
    ，實不勝唏噓。此外，原告主張權益遭受侵害，請求非財產
    上損害賠償，未具體指明有何人格法益遭受侵害，復未指明
    被告有何不法行為及其與損害間之因果關係，更未證明所述
    屬實，有何可採信，僅空言感情遭騙，要求被告賠償10萬元
    ，形式上觀之即顯無理由。
(五)原告以被告未履行負擔撤銷贈與契約，並無理由：
  1.「所謂附有負擔之贈與，係指贈與契約附有約款，使受贈人
    負擔應為一定給付之債務者而言。必其贈與契約附有此項約
    款，而受贈與人，於贈與人已為給付後不履行其負擔時，贈
    與人始得依民法第四百十二條第一項之規定撤銷贈與。」最
    高法院32年上字第2575號判例可參，「倘於贈與契約成立生
    效時並未附有負擔約款，於贈與人履行契約時始行令受贈人
    負擔應為一定給付之債務者，除係經契約當事人合意將無負
    擔之贈與變更為附有負擔之贈與外，受贈與人縱於贈與人已
    為給付後，不履行其負擔，贈與人自不得依民法第四百十二
    條第一項規定撤銷其贈與。」最高法院92年度台上字第436
    號判決可參。
  2.本案原告贈與被告物品時，並未表示「原告贈與被告物品，
    被告日後應同意與原告結婚」，即不得視為贈與當時（贈與
    契約成立生效時）附有負擔約款。贈與人贈與當時之動機，
    非外人所能臆測，縱使心中存有以結婚為前提之意思，始為
    贈與行為，該心中意思亦僅能解為贈與人之動機，而非贈與
    之負擔。贈與之動機係贈與人行為當時之心中意思，贈與之
    負擔係贈與行為成立時雙方約定之受贈人義務，兩者並非相
    同。原告以當時贈與動機之事後無法成就，援引贈與負擔未
    履行之規定，行使撤銷權，實非適法。
(六)原告依民法第416 條以被告對於原告有詐欺取財行為而撤銷
    贈與，並無理由：
  1.贈與人援引民法第416 條規定撤銷贈與，自應先符合撤銷權
    行使之法定要件，始為適法，故若援引民法第416條第1項撤
    銷贈與，自應先以受贈人有刑事不法行為為前提，合先敘明
    。又男女交往期間之贈與行為，不會因日後雙方感情生變，
    質變成詐欺取財行為。刑法第三百三十九條第一項詐欺罪之
    成立，以意圖為自己或第三人不法所有，以詐術使人將本人
    或第三人之物交付為要件。所謂以詐術使人交付，必須被詐
    欺人因其詐術而陷於錯誤，若其所用方法，不能認為詐術，
    亦不致使人陷於錯誤，即不構成該罪。（最高法院46年度台
    上字第260號判例）。
  2.在現今消費社會，男女交往時涉及財物之互相餽贈，所在多
    有，或為年節生日、或為增溫情感等諸多動機，諸不見富商
    動輒贈與心儀之女明星千萬豪宅、百萬鑽表等，可見一般。
    一般平民百姓，縱無前揭擲贈豪宅名車之手筆，小宅小車之
    贈與，亦為常用手法。本案原告之贈與，全部均原告為追求
    被告所為之贈與行為，並非被告施用詐術使人將本人或第三
    人之物交付之犯罪行為。原告援引民法第416條第1項以被告
    對原告有故意侵害之行為，依刑法有處罰之明文而撤銷贈與
    ，實無理由。退步言，本諸前揭情事，若原告認為被告有觸
    犯刑典之嫌，且有確實之證據，必會提起刑事告訴並附帶民
    事訴訟之方式，原告片面聲稱遭被告詐欺取財，並未舉證以
    實其說，實不可採。再退步言，縱使系爭贈與契約有得撤銷
    之原因（被告否認），撤銷權亦因罹於一年之除斥期間而消
    滅。
(七)原告贈與系爭物品及匯款均係單純贈與，非以結婚為條件接
    受贈與：
  1.原告從未表示其贈與附帶任何條件，何況被告曾明確告知原
    告待其學校畢業後再談結婚問題，益證兩人非以結婚為前提
    而交往。原告與被告交往時，原告為職業軍人，有固定薪資
    收入，被告則先任職於軍中福利社職員，後則失業，並因就
    學而完全中斷所得，是原告相對於被告有優越之經濟能力，
    原告就其主張誤信被告於經濟上較為拮据，未舉證以實其說
    ，並無足採信。至原告稱：「系爭物品均價值不斐，若非被
    告願與原告結婚，原告不會出資購買該些物品贈與被告。」
    云云，僅係其索求贈與物之託詞，實則原告、被告交往期間
    ，兩人情誼維持長達4 年多，每遇到節日之時，經常互有贈
    與，4年期間至少經過8個生日、8 個情人節，以上均為經常
    送禮之期日，被告收受原告贈與皮包2件、筆記型電腦1件、
    手錶1件、項鍊1件等共計5 件，實屬合情合理。假若原告稱
    ：「若非被告願與原告結婚，原告不會出資購買該些物品贈
    與被告。」可採，豈不節日不用送禮？實與常理不合。何況
    ，至被告同意兩人成為男女朋友，原告以送禮方式表達情意
    ，為其選擇之追求方式屬實，豈能在拋棄被告分手後，完全
    否定其感情及追求、贈與之事實。至原告出資67萬元購車贈
    與被告，主要係被告即將入學，有使用交通工具通勤之必要
    ，原告出於關愛表示贈與汽車，所購買者亦為裕隆TIDDA 之
    小型車，並非高貴款式。
  2.又被告與原告認識及交往長達4 年餘，被告並未與原告論及
    婚嫁，亦無男女關係，證人戴霈珊對於兩造交往情形，既已
    表示不清楚，並謂：「（有聽說兩人要結婚嗎？）好像有聽
    說…姐姐實際上怎麼說我記不清楚……」等語，而推測「但
    房子應該和結婚有關係」，顯然證人戴霈珊並未親身見聞，
    復未能證明被告有何具體意思表示，其記憶顯然甚為模糊，
    並無足採信。何況，證人戴霈珊與原告亦有直接電話連絡，
    戴霈珊既明確表示不知兩造交往情形，衡諸常情，假若兩造
    論及婚嫁，豈有可能不知或不記憶其具體情事。至原告稱：
    「原告既自被告之妹妹及妹夫處知悉被告從不願與原告結婚
    ，即屢次向被告催討，被告均不予回應」云云，並非真實，
    被告、戴霈珊及其配偶均從未表示被告不願與原告結婚，何
    況被告已明確向原告表示過等畢業才會考慮婚事，原告所述
    並非事實。
  3.原告於96年7 月24日寫給被告信函載明：「我的內心已把你
    當老婆來對待，那你內心深處還是只是當普通朋友嗎……我
    知道我是愛人，你是當被愛，所以你不需要付出只需接收被
    愛的付出……」等語，可見原告所稱其與被告係以結婚為前
    提而交往、贈與、借貸等情，均與事實不符，難以遽信。此
    外，原告當時對被告願意付出不求回報，自得推知兩人當無
    借貸而要求還款之事。上開信件明確顯示二人當時尚非男女
    朋友關係，參以被告匯款給原告購車之時間點為95年5月25
    日，則原告稱：「原告為展現對被告心意，並基於被告願以
    結婚為前提與原告交往，遂決定贈與被告購買汽車之費用」
    云云，顯無足採，亦可從上開信件顯示兩人僅為普通朋友，
    原告稱被告願意與其結婚，及被告陸續向其借錢作為未來結
    婚共同生活之用云云，均非真實，並無足採。
(八)並聲明：原告之訴駁回。
(九)提出原告96年7月24日信件、原告96年7月25日信封、臺灣銀
    行放款借據、臺灣銀行放款利息收據、最高法院92年度台上
    字第436號判決、最高法院46年度台上字第260號判例、網路
    報導及台北地方法院98年度重訴字第374 號判決、花蓮縣稅
    捐稽徵處總處97年契稅繳款書、花蓮縣稅捐稽徵處總處97年
    房屋稅繳款書、台灣電力公司收據（扣抵聯）等件影本為證
    。
三、不爭執事項：
(一)原告於95年5月25日匯款670,000元至被告帳戶，供被告支付
    其購車之費用（車牌號碼：EX-5917）。
(二)原告自95年5月起至98年5月止陸續匯款至被告所有之系爭帳
    戶內。各次匯款時間及金額為：95年9月5日匯款8,000 元、
    96年4月11日匯款21萬元、96年1月10日匯款28,000元、96年
    11月12日匯款7,000元、96年11月13日匯款2,000元、98年1
    月20日匯款8,000元、98年4月10日匯款2,400元、98年5月7
    日匯款2,000元，上開金額合計267,400元。
(三)原告於97年間，透過仲介購買位於花蓮縣吉安鄉○○路○段
    222號13樓之1 房屋一棟及吉安鄉○○段755地號土地一筆，
    移轉所有權於被告後，直接由原告台灣銀行薪資帳戶內自動
    轉帳扣款，自97年5月13日起至98年10月23日止，共170,358
    元。
四、爭執事項：
(一)以被告名義購買之房屋，卻自原告所有臺灣銀行帳戶內自動
    轉帳扣款170,358 元以繳付房屋貸款，被告是否需返還原告
    ？
(二)原告是否以結婚為前提，附負擔贈與被告LV包包（價值5 萬
    元）、LV皮包（價值1萬元）、筆電（價值5萬元）、手錶（
    價值15,000元）、鑽石項鍊（價值2萬元）及汽車（價值67
    萬元）？
(三)原告自95年5月起至98年5月止陸續匯款予被告共267,400 元
    之法律性質為何？
(四)被告是否有不法詐騙原告感情與財產之行為？原告有無理由
    撤銷贈與？
(五)匯款及繳付房屋貸款部分係為借貸關係或是贈與關係？
貳、反訴部分：
一、反訴原告起訴主張：
(一)反訴被告應返還金額669,111元予反訴原告：
  1.反訴被告前於97年間因與反訴原告為男女朋友之情誼，購買
    坐落花蓮縣吉安鄉○○路○段222號13樓之1 房屋及吉安鄉○
    ○段755地號土地一筆贈與反訴原告，原先預計房價為300萬
    元，反訴被告表示願意貸款250 萬元用以支付房價，但因其
    現金不夠，遂請求反訴原告籌措現金50萬元，日後再返還反
    訴原告。後反訴被告另以買屋需要稅捐、手續費、代辦費等
    費用，需要10萬元為由，要求反訴原告墊支10萬元，並受領
    10萬元。經買屋議價結果，實際成交價為270 萬元，且頭期
    款50萬元、稅捐、手續費、代辦費等費用約69,111元均為反
    訴原告所支出，經向反訴被告催促返還前揭金額669,111 元
    ，反訴被告均藉故不還。
  2.反訴原告給付10萬元予反訴被告部份，原係反訴被告以其贈
    屋需要稅捐、仲介費、代辦費等必要費用為由，但其現金不
    足，要求反訴原告墊支，惟嗣後實際上由反訴原告支付電費
    140元、房屋稅1,163元、太平洋房屋仲介費27,000元、契稅
    24,678元、代書費16,130元等必要費用，以上合計69,111元
    ，已無須由反訴被告支付，反訴被告取得該10萬元之法律上
    原因已不存在，依民法第179 條規定，自應返還該10萬元予
    反訴原告。
  3.房價頭款50萬元部份，反訴被告既稱當初買屋時，同意負責
    250 萬元房貸，其餘現金不足之50萬元部份，先向反訴原告
    借貸，詎料墊支之50萬元，反訴被告均藉故不還，反訴原告
    自得依民法第474條第1項規定，請求返還該筆款項。退而言
    之，假若認該50萬元消費借貸關係不成立，既然實際房屋之
    成交價為270萬元，而非300萬元，反訴被告當初買屋時表示
    願意負責250萬元房貸，但實際支付220萬元，即享有30萬元
    之利益，此部份欠缺法律上之原因，依民法第179 條規定，
    當應返還給反訴原告。
  4.反訴被告係表示買屋贈與反訴原告，自應包含贈與買屋所需
    之電費140元、房屋稅1,163元、太平洋房屋仲介費27,000元
    、契稅24,678元、代書費16,130元等必要費用，合計69,111
    元，反訴被告為房屋買受人，依稅法規定及交易習慣即為上
    開支出之繳費義務人，為一般買屋之必要費用無疑，此有花
    蓮縣稅捐稽徵處總處97年契稅繳款書載明納稅義務人為反訴
    被告，花蓮縣稅捐稽徵處總處97年房屋稅繳款書載明納稅義
    務人為反訴被告，台灣電力公司收據（扣抵聯）載明反訴被
    告為義務人可知，惟反訴被告當時因現金不足，先要求反訴
    原告匯款10萬元給伊，日後領薪水再行還款。不料，反訴被
    告於取得該筆10萬元後，仍不願支付上開買屋之必要費用，
    反而再要求反訴原告先墊支該費用，反訴原告遂代為支付全
    部費用69,111元，經反訴原告催促還款結果，反訴被告仍不
    願還款，反訴原告自得依民法第312 條代位清償規定，請求
    返還。
(二)假若認上開消費借貸關係、不當得利等法律關係不成立，考
    量買屋過程兩造整體財產之變動，反訴被告至少有129,642
    元為不當得利，應返還予反訴原告，理由如下：
  1.反訴被告所受利益129,642 元：反訴被告辦理系爭房地貸款
    取得250萬元，支付220萬元後，保留30萬元於己。反訴被告
    繳交系爭房地之貸款，金額計170,358 元。反訴原告因反訴
    被告不繳交房貸，為避免系爭房地遭查封拍賣，遂向臺灣銀
    行貸款200萬元，並另籌資410,527元，以清償反訴被告系爭
    房地貸款之本金及利息。反訴被告全部資產增加129,642 元
    （＝300,000-170,358=129,642）。
  2.反訴原告遭受損害210,527元：購買系爭房地之價金為270萬
    元，至稅捐、稅捐、手續費、代辦費等費用等為69,111元，
    總計只需花費2,769,111元。反訴原告支付頭期款50萬元；
    稅捐、稅捐、手續費、代辦費等費用等為69,111元；向臺灣
    銀行貸款200萬元及籌資410,527元，以清償反訴被告范瑋桀
    系爭房地貸款之本金及利息。反訴原告實際支付2,979,638
    元（＝2,410,527+500,000+69,111）。反訴原告原本只需花
    費2,769,111元買屋，最後竟支出2,979,638元，遭受損害共
    為210,527元。
  3.綜上，反訴被告向銀行貸款取得250 萬元，旨在支付系爭房
    地價金，惟實際支付220 萬元後，保留30萬元於己，扣除繳
    交貸款170,358元，迄今仍保留129,642元，反訴原告既已代
    反訴被告清償全部房貸，又無任何贈與之意思，則反訴被告
    取得129,642 元之利益，已無法律上之原因。當初買屋貸款
    ，不論基於贈與、合買，或如反訴被告所稱僅係反訴被告出
    面申貸云云，均已無從達成目的，依民法第179 條規定，自
    應將該筆款項返還予反訴原告。
  4.兩造並無約定由反訴原告繳納貸款，反訴被告依其與銀行間
    之借貸契約，自應負擔繳款義務。系爭房地一開始登記於反
    訴被告名下，反訴被告係所有權人，且用反訴被告名義購買
    ，所有相關購屋之稅金及費用，自應由反訴被告支付。反訴
    被告為系爭房地之契稅、房屋稅及水電費之納稅義務人，經
    反訴原告代繳後，執有繳款書及收據，足以證明。反訴被告
    多次開庭均不否認系爭房地一開始係登記在其名下，尚無由
    反訴原告舉證之必要。又反訴原告否認收到反訴被告任何匯
    款或現金，反訴被告對於付款事實應負舉證之責。
(三)並聲明：反訴被告應給付反訴原告669,111 元，及自反訴狀
    繕本送達翌日起至清償日止，按年息百分之5 計算之利息。
    ；並願供擔保，請准宣告假執行。
二、反訴被告則以：
(一)反訴原告主張反訴被告應負擔稅捐、仲介費、代辦費、貸款
    不足額及電費等必要費用，合計669,111元，並無理由：「
    主張有利於己之事實者，就其事實有舉證之責任。但法律別
    有規定，或依其情形顯失公平者，不在此限。」民事訴訟法
    第277 條定有明文。系爭房屋乃登記在被告名下而為被告所
    有，則相關費用本應由所有權人即被告負擔。被告若認需由
    原告負擔，揆諸前揭條文意旨，即應由被告負舉證之責。其
    次，反訴原告雖稱曾交付10萬元予反訴被告云云，然亦未見
    其提出證據以實其說，故其主張亦不足採。
(二)系爭房屋之貸款，250萬元都有給反訴原告，220萬元是匯款
    入反訴原告在臺灣銀行北花蓮分行之戶頭，30萬元是現金交
    付：97年4月17日分別轉帳1,389,277元及433,639元、97年4
    月28日提領現金376,087元交付、97年4月28日轉帳30萬元。
    在交付及轉帳完上述現金後，結餘款項為997 元。是以當初
    論及婚嫁欲購屋時，反訴被告除餘款997 元外，確已將貸得
    之款項全部交予反訴原告。今反訴原告卻指稱尚有30萬元為
    反訴被告保留云云，然匯款紀錄既為2,122,916 元，反訴原
    告縱有未全數交付之情形，其金額亦與反訴原告主張之部分
    不符。準上，反訴原告仍空言泛指反訴被告尚保留30萬元，
    說詞卻與匯款紀錄有所矛盾，其主張實不足採。從而，貸得
    之款項除997 元外，反訴被告確均已交付反訴原告，而非如
    反訴原告所言尚有保留之情形。
(三)並聲明：請求駁回反訴。
三、不爭執事項：
(一)反訴原告支付電費140元、房屋稅1,163元、太平洋房屋仲介
    費27,000元、契稅24,678元、代書費16,130元等必要費用，
    合計69,111元。
(二)反訴原告以繳交稅捐、仲介費、代辦費為由，收取10萬元。
四、爭執事項：
(一)反訴原告主張反訴被告贈與房屋，尚應負擔稅捐、仲介費、
    代辦費、貸款不足額及電費等必要費用，合計669,111 元，
    有無理由？
(二)全部買屋過程及反訴原告代位清償反訴被告房屋貸款後，反
    訴原告是否受利益129,642 元？如有，是否有法律上之原因
    ？
參、本院之判斷及得心證之理由如下：
一、本件因本訴與反訴之基礎事實，皆屬相同之生活事實，具有
    相當之同一性、重疊性及關連性，此由兩造於本訴與反訴就
    不爭執事項與爭執事項之陳述大致相同或相關，得見本件紛
    爭僅係兩造在同一生活事實對於法律關係各自為不同之解讀
    及主張，故本院綜合全辯論意旨就本訴與反訴合併判斷，不
    割裂分論，以求精簡及理由一致，合先敘明。
二、本判決的基礎思維：
  1.天秤向來為司法審判實現公平與正義之表徵。故吾人判斷社
    會上形形色色各類民事紛爭時，固然應依據法規、契約約定
    、習慣及法理等成文或不成文規範，綜合運用。然如何解釋
    、適用上述規範以達到符合公平合理之正義判斷，尤其應先
    以存乎人心且放諸四海皆準之正義天秤加以衡量，從「事件
    本質」為權利義務關係之界定，去探求符合公平合理之規範
    意旨，而為個案之判斷，始庶免純以表象之機械化論理來適
    用法律而造成判斷違背國民法律感情之結果。
  2.本件兩造為在電腦網路線上遊戲相識之男女，因遊戲進而發
    展出一段交往之過程，並在這段交往期間有相互間金錢及財
    物之交付與收受、與第三人間交易等行為，最後因雙方終止
    交往而引發此訟爭。
  3.傳統社會的人際網絡，不外為親戚、朋友、師生、同窗、同
    事、交易對象（客戶）等關係，多半係建立在一定實體之交
    往基礎上，得從實際生活接觸上取得彼此資訊及建立評價之
    方式。現今社會的人際網絡則因電腦網路之發展，由實體而
    虛擬，由封閉之地域性到無遠弗屆之開放性，形成有別傳統
    習俗的新型交往與互動模式。比較傳統與網路人際關係之差
    異，最大的不同點，在於傳統人際關係之建立，主要係經由
    一定人際脈絡之推演而生，例如親戚係基於血緣或婚姻之連
    結，師生、同窗、同事等係基於機構設施之連結，朋友或交
    易對象等亦係經由一定信賴關係介紹或媒介，僅少數係經由
    陌生搭訕或諸如古典章回小說在廟會一見鍾情或一見如故等
    情形，但縱使有這類偶遇情形，亦有一定實體上接觸之印象
    或相關身份資訊之透露與識別方式，做為決定如何交往之判
    斷根據。故在傳統之人際關係建立，除非故意以隱瞞、欺騙
    或偽裝之方法提供虛假之身份資訊，否則大多對於互動交往
    對象身分狀態有一定的認識，並以此認識做為交往之基礎。
    但在電腦網路世界，人際關經常係透匿名、虛擬或刻意不揭
    露個人身分訊息之情形下進行互動，在電腦網路線上遊戲中
    更是如此。人與人如保持在電腦網路世界中不涉及實體之接
    觸（包括人身或財物），而隱藏自己個人身分資訊，固然無
    妨。然一旦人與人由電腦網路世界之交往轉換為實體世界之
    交往，則具實揭露、提供正確無誤之個人身分資訊供對方瞭
    解、評價，就成為實體人際交往中維護人身、財產或交易安
    全上非常重要的事項。
  4.民法上當事人間以法律行為成立具有拘束力之法律關係（或
    稱權利義務關係）者，主要為契約。契約固然係由當事人以
    意思表示合致成立，惟意思表示須具有意思能力，亦即行為
    能力，其內涵包括從事一連串之心智活動的能力，即由識別
    事理能力開始，到表意能力及理解能力，到意思決定能力。
    解析契約成立之心智活動（或稱意識活動），即由動機發起
    產生目的，開始認識與標的相關之資訊，產生一定法律效果
    之預見與期待，而自願受該法律效果之拘束，乃以意思表示
    對外表達，透過協商達成一致而為約定。我國契約法制雖係
    繼受歐陸法系，不採英美法所謂「約因」（consideration
    ）之概念，但在解釋契約時，應就契約本質所含之目的、認
    識、預見、期待、約定內容及其拘束力等，逐一審查，始能
    探求其真意。
三、本訴被告應類推適用消費借貸之法律關係返還本訴原告96年
    4 月11日所匯款項21萬元：
(一)本訴原告主張其自95年5月起至98年5月止，陸續匯款至被告
    戶名為張秋蘭之郵局帳戶，約有8次，金額合計267,400  元
    ，係基於消費借貸關係，被告不否認有上述匯款情事，但主
    張係基於單純之贈與關係。
(二)契約除了民法債篇所定之有名契約，尚有所謂無名契約，得
    視約定本旨與權利義務之內容而類推適用與民法上有名契約
    性質相近之規定，非所有契約均應強行套用有名契約。稱消
    費借貸者，謂當事人一方移轉金錢或其他代替物之所有權於
    他方，而約定他方以種類、品質、數量相同之物返還之契約
    。稱贈與者，謂當事人約定，一方以自己之財產無償給與他
    方，他方允受之契約。以本件而言，金錢之交付為消費借貸
    與贈與所共同具有之行為外形，惟日後受領的金錢是否需要
    返還，兩者則有不同。兩造在上述交付與受領匯款時，因未
    明白約定採用何種有名契約，則應視各個匯款行為時，交付
    與受領之目的、認識、預見、期待、約定內容及所生權利義
    務等具體情狀，分別加以判斷。
(三)兩造經詢問均表示為男女朋友，相互間沒有婚約，自始至終
    沒有性行為、沒有擁抱或接吻等親密的行為，也沒以任何形
    式許諾終身相守或計劃何時成婚，被告更否認彼此交往係以
    結婚為前提或曾論及婚嫁。再由兩造所述約4年期間互動之
    情形，原告較被告為主動，顯示二人關係乃「原告追求被告
    」，且以原告一方希望未來能與被告結婚，並以此為交往之
    目標，但被告卻絲毫沒有許配原告之打算，足認在二人仍在
    「追求」之階段而「原告尚未追到被告」。故兩造實際之相
    處情形，僅能界定為「朋友」。
(四)關於如何開始上述匯款行為之原委，本院命兩造當事人具結
    後詢問：
  1.證人即本訴原告證述主張：「這段是在電話講的，是我們通
    電話大約半年之後講到，半年間我們幾乎每天都會通電話，
    大概都聊工作、家裡及朋友的狀況，中間都是很順的交往，
    後來突然被告打電話給我，告訴我說她父親有一段婚姻，然
    後都沒有照顧她的父親，然後後來把她的積蓄都騙走了，她
    的父親去抵押借錢，後來銀行催繳，被告覺得事態不對，然
    後她問她的父親，她覺得她沒有辦法解決，所以就打電話求
    助於我，請我借錢給她，第一次開口說我可以借多少我就借
    多少，我並不知道她父親欠銀行多少錢，然後說其他她自己
    想辦法，我第一次回答說我要看我有多少錢，第二次聯絡我
    時我說身邊只有三、五萬左右，我就有借給被告，被告說有
    錢的時候會還給我，叫我先幫忙她渡過這個難關，那時已經
    見過面了，但我忘記是用現金還是匯款給她。我沒有憑證，
    但我確實有借錢給被告。」、「我只能做到這樣，因為沒有
    現金了，之後我就沒有管這段，被告說她會找臺北的朋友借
    錢。94年通電話一個月後我就約見面，過年後我們開始見面
    ，我那時有空就過來，大概是每個星期過來，一次見面平均
    6 小時，我們見面大約都吃晚餐，晚上9點被告就回去照顧
    父親，中午與被告吃中餐大約搭下午三、四點的火車，被告
    用機車載我。見面半年之後被告才說她父親有經濟上的困難
    。」等語。
  2.證人即被告則謂：「我沒有說這些話，都是原告編造的，這
    是因為原告知道我的工作只有壹萬多的薪水，所以他覺得他
    的能力不錯所以就給我一些錢補貼我的生活費。21萬元是我
    要裝潢老家，因為家裡會漏水，我只有10萬元，原告問我夠
    嗎，老家的房子是在嘉北新城一街，我有拒絕過這筆錢，但
    不管我怎麼講，被告就自己匯錢給我。」、「（法官問：
    你若未給帳戶，原告如何匯錢？）那時原告有跟我要帳戶，
    95年第一筆是原告要給我生活費，雖然沒有理由，我知道原
    告對我很好。」、「（法官問：有無跟原告開口說薪水不夠
    用？）沒有，只有告訴原告薪水只有新台幣12,000元，我沒
    有跟原告說不夠用，是原告自己說一萬二這麼少一定不夠用
    ，他說他薪水不錯可以貼我一點，他堅持要我的帳號。」等
    語。
(五)兩造上述證言固有多處不相符合，甚至南轅北轍，難認實際
    情形為何。惟由審理中所得之全辯論意旨，得認定兩造在交
    付與收受匯款時，沒有具體言明係為借貸或贈與。衡諸二人
    的關係僅為朋友，而男方有追求女方婚配之意思，女方亦有
    享受被追求過程中獲得各種形式利益之意思，雙方就金錢之
    交付與收受部分，有一致之合意，但就日後是否應返還部分
    ，則未有明白表示。故此契約不能直接適用借貸或贈與，而
    須分別探求其真意，而依法理予以類推適用。
(六)據吾人生活上共通之經驗，例如張三得知李四生活上面臨經
    濟困難，而予以接濟，倘是五百、一千，則除非言明日後要
    歸還，則依社會常情，大多沒有要求歸還之意，而轉換為「
    人情」，茲姑名之為「金錢轉換為人情模式」。日後倘情感
    破裂，張三欲向李四討回人情，則視李四有無返還金錢之意
    願而定，對李四而言並沒有應返還之法律上「拘束力」。然
    倘若張三接濟李四者，其金額為21萬元，依社會常情沒有平
    白無故給付之原因，給與者雖未表示應否、何時、如何返還
    ，但由於金額過於貴重，於審查是否採「金錢轉換為人情模
    式」時，若依社會通念其金錢（財物）之金額（價值）所轉
    換的人情程度，明顯超出雙方實際之情誼，則應認不可能有
    此種轉換之餘地，於此情形下，除非雙方言明日後不用返還
    ，否則應解釋為雙方默示「不用急著還，以後有能力時再還
    」之合意，而僅發生所謂「清償期（期限利益）轉換人情模
    式」之情形。日後雙方如因情感破裂而追討人情時，則清償
    期即發生類似附停止條件之效果，與未定償還期限之借款相
    同，自給予者追討金錢之時而使清償期屆至，因此對收受者
    李四應有返還所受領金錢之法律上「拘束力」。
(七)綜上所述，並參酌民事訴訟法第277 條所定舉證責任分配原
    則，因被告不能證明當初收受原告96年4 月11日匯款21萬元
    時，雙方有言明不用返還之約定，則應類推適用未約定清償
    期之消費借貸法律關係，自原告請求即提起本訴時起，負償
    還之責。至於其他原告之匯款，核其金額尚符合原告追求被
    告目的之「金錢轉換為人情模式」，原告未能證明雙方有言
    明日後應返還，則應類推適用贈與之規定，視被告是否自願
    返還，原告無請求返還之權利。
(八)原告尚以競合合併方式主張本件尚應適用民法第88條（錯誤
    ）、第92條（意思表示受詐欺）、第184條第1項前、後段（
    侵權行為）、第412條第1項（撤銷附負擔之贈與）及第179
    條（不當得利）等規定。由於原告95年9月5日匯款被告8000
    元、96年1 月10日匯款被告28,000元、96年11月12日匯款被
    告7000元、96年11月13日匯款被告2000元、98年1月20日匯
    款被告8000元、98年4月10日匯款被告2400元、98年5月7日
    匯款被告2000元等，尚符合一般朋友間之金錢接濟程度，已
    如前述，更可由原告饋贈名牌皮包、筆電等價額，認定上述
    金額係屬一般朋友間之「金錢轉換人情模式」性質。是以原
    告固有追求被告成婚之目的，但此目的尚未經被告接受，亦
    如前述，故本院所須審酌者，限於上述為給付原因之各個契
    約成立時，契約當事人就上述「朋友」關係所應獲悉之資訊
    程度是否完足。易言之，被告是否同意許配原告、是否曾有
    婚姻及子女等事項，係屬超出「朋友」關係之上，而為成立
    「婚約」關係時，始需考量之資訊，由於本院審理的結果認
    為兩造關係仍在「朋友」階段，則無庸考量上開事項。按當
    事人之資格，若交易上認為重要者，其錯誤，視為意思表示
    內容之錯誤。被告以朋友關係與原告成立為金錢給付原因之
    契約，依社會通念，其僅須具備一般朋友資格即屬相當，原
    告超出上開朋友關係之「內在動機錯誤」，並非法律上應考
    量者，不發生陷於錯誤之情事或提供婚姻狀態資訊之作為義
    務，亦無民法第92條、第184條第1項前、後段、第412條第1
    項之要件事實，從而原告依第179條請求返還乃屬無據。
四、購車款部分，本訴被告應返還原告670,000元：
(一)原告主張基於贈與汽車而交付購車價款之意思，於95年5 月
    25日匯款67萬元至被告郵局帳戶等語，為被告所不爭，並有
    匯款之回條聯在卷可憑，堪信真實。
(二)原告主張撤銷贈與，而依不當得利返還請求權請求被告返還
    67萬元，所憑撤銷理由無非如上述民法第88條、第92條、第
    184條第1項前、後段、第412條第1項等規定。被告則否認本
    件符合上開規定之構成要件。
(三)兩造當事人經本院以證人地位具結後詢問，其結果：
  1.原告表示：「被告說她有一部汽車，我沒有看過，說是前男
    友給她，留給她載她父親看病，她前男友利用該部汽車的關
    係常常來找她，想把她當情婦，但當時我們已經是男女朋友
    。我們認識一、二個月後，我追求被告，請她當我女朋友，
    被告說好，我們有在一起，沒有發生男女關係，因為我們出
    去都帶著小孩。我每個星期來，若要出去玩，她就會說她表
    哥的小孩沒有人照顧，所以要帶出來，若是晚上她就說她9
    點就要回去，交往這麼多年我只有牽過被告的手。」、「提
    到買車子是被告說前男友一直騷擾她，然後車子要載她父親
    回去醫院複診，她告訴我她父親比較重，沒有辦法載，所以
    她才用車子載他父親，我沒有看過她父親，然後她說她想要
    一部車子，但不想受她前男友的騷擾，車子是被告找的，看
    新車，被告原先說要買賓士車，但我說買不起，所以後來我
    說只能買家用車，因為反正我們要結婚了，後來她跟她朋友
    買車，買車後下雨天被告會開車來載我，我才看到車子，這
    是裕隆新車。」、「我與被告去看車的時候根本沒找任何業
    務員，車子的事情是被告說他認識臺北的人，裝備可以送得
    更好。那時候是被告開口說要買車，被告說前男友一直騷擾
    她，在這之前我有向被告詢問是否要兩個人一起走一輩子，
    被告說好，被告說兩個人交往成熟後就可以到家裡找她父親
    ，但沒有說一個時間，我當時也有告訴被告如果沒有成，車
    子要還給我，被告也說好。那時談結婚，被告說她還年輕，
    不急，但我說好那我們就繼續走下去，被告有告訴我生活費
    不是很充足，我陸陸續續每個星期來，被告會告訴我她需要
    什麼，然後我就買給她，被告說生活上花費不夠，因為她要
    買一些東西，但是錢不夠，然後她告訴我，既然我們兩個要
    走下去，就請我援助她，我那時只要是能力所及就給她，一
    開始被告都說是借，若沒有結婚她就會還給我，我有告訴被
    告說沒有結婚的話，車子就要還給我，被告也說她不會拿男
    生任何東西，也不會欠錢。」、「（法官問：被告說你腎臟
    不好？）我只是肝不好，是Ｂ肝帶原者。」等語。
  2.被告則表示：「我父親很健康，可以煮菜，也可以自己料理
    ，騎車就可以。原告所述不實在。原告說在這時候就是男女
    朋友，但我有證據，就是原告親筆信，可以證明我有拒絕原
    告，我們只是普通朋友。我沒有要求買車，我也沒有說要買
    賓士車，車子是原告帶我去找的，車子是在臺北買的，是花
    蓮這邊業務員有認識臺北的業務員，錢是原告匯到我帳戶，
    然後我才匯錢，我沒有到臺北看車，花蓮的業務員是誰我忘
    記了。當時是我要上課所以原告才買。價格是我跟臺北的業
    務員談的，是花蓮業務員介紹的，買賣契約是我去臺北簽的
    。原告買車是為了要討好我，他很用心，說我上學路途很遠
    ，所以才買給我。那是原告為了要追求我，那時我還沒有答
    應他要成為男、女朋友。」、「（法官問：不是男女朋友為
    何會收受67萬的禮物，不覺得怪怪的？）我也會覺得奇怪，
    但原告說不收就不是朋友來威脅我。(改稱)買車的時候我有
    答應要成為原告的女朋友。當女朋友是可以發生性關係，但
    是原告說他腎不好。」、「我都沒有見過原告的父母，我沒
    有說要買車，那是原告硬要給，那時是以做女朋友為條件。
    」、「（法官問：為何你不同意為女朋友，為何還收車子？
    車子需要辦理過戶，如何硬塞？）原告送車子的時候有說要
    我當女朋友，我有問原告說如果不當男女朋友的時候怎麼辦
    ，原告說沒有關係啦，原告有這樣講，他很大方，送房子也
    是這樣，所以我才答應這樣的條件。」等語。
(四)由上開陳述共通處，得認原告匯款確係出於贈與之意思，而
    為被告所接受，但雙方並未以「結婚」為贈與之附帶條件，
    而僅為原告單方之期待，甚為明確。故原告主張民法第412
    條第1項云云，其事實與要件不符，為不可採。
(五)至於贈與價值67萬元之汽車，依今日社會之通念，參酌兩造
    之社會經濟地位，得認並非尋常之事，被告亦承認如此。承
    上所謂「金錢（財物）轉換人情模式」之審查，原告饋贈價
    值67萬元之全新汽車予被告，明顯超出「朋友」關係之情感
    分際，而為被告所明知，意味著原告已經藉由成立此贈與汽
    車之過程，以明示或默示的達表方示，表彰出其欲發展二人
    關係至「婚姻關係」之期待，被告難謂不知。參酌兩造早為
    超過適婚年齡之人，女方對於男方追求之目的及贈與之期待
    ，均有所認識之情形下，應明瞭收受此貴重之贈與，無異承
    諾雙方面有進展至原告所期待之婚姻關係的「可能性」，因
    此縱使尚未達附有與原告結婚之負擔條件，但因「婚姻」關
    係之建立，對人一生屬終身大事，需要充分之考慮及預估未
    來發展，才能做出決定，所應真實揭露個人身分資訊之內容
    ，明顯較前述「朋友」關係所需揭露及提供對方評價之資訊
    ，更為慎重及充分。故而，所謂「當事人之資格，交易上認
    為重要者」之判斷，於原告贈與被告汽車這件事及此事客觀
    上所傳達出來的訊息而言，原告所期待「因贈與使情感提升
    而發展成立婚姻關係的可能性」，應已透過贈與汽車之要約
    而一併傳達至被告，成為兩造所得共同認知的重要之契約目
    的，已非單純原告內心之動機問題，而後來既為被告所接受
    ，則被告明白原告贈車係以其為擇偶之對象，其於承諾原告
    贈與要約前，提供原告成立贈與時評價其受贈者是否為婚姻
    對象之充分資訊，應屬贈與契約之附隨義務群中之「先契約
    義務」，易言之，被告自應如實、主動揭露、說明其「婚姻
    狀態」，始符合已依契約本旨踐行上項贈與契約之附隨義務
    群中之先契約義務。
(六)目前社會大眾就「婚姻狀態」之表示，無非「未婚、已婚、
    離婚」及「有無子女、子女人數」等，此由一般機關、公司
    或行號員工之人事資料，甚至信用卡申請書都有列入為詢問
    事項。又連通常工作或信用交易都將此事項列為評估的資訊
    ，足見「婚姻狀態」有其提供社會活動訊息之作用。據被告
    陳述：「原告從來沒有問過我，那是因為我跟原告吵架，原
    告從我妹妹處才得知。」、「關於我有沒有結過婚或小孩，
    原告在交往四年中都沒有問過我，若有問我我一定會誠實回
    答，每個人都有不好的過去，我只是隱瞞不是欺騙，這兩者
    是有區別的，欺騙是故意的」等語，即不否認其對原告隱瞞
    實際「婚姻狀態」之事實。
(七)被告固為辯解如上，但被告除了有上述消極不揭露「婚姻狀
    態」資訊之情形外，依雙方之證述，兩造交往期間被告常攜
    帶小孩與原告見面約會，而稱其小孩為其親戚的孩子。是以
    ，倘被告果真將自己子女向原告稱做是別人的孩子，即不僅
    為消極隱瞞，應屬積極之欺騙行為。
(八)本院就上項事實調查，而詢問兩造當事人，其結果：
  1.原告表示：「當初交往就有問過是否結過婚，是確認過沒有
    上開問題後才追求」、「那時小孩是國小但不確定是幾年級
    」、「小孩說叫Amy ，我沒有追問」、「小孩叫被告英文名
    字」、「被告妹妹的小孩我看過，確實是四、五歲大，被告
    常常帶出來另一名女孩應該是國小，小女孩還說有一個哥哥
    ，哥哥我見過一次」、「（法官問：兩造交往時候有無照相
    ？）被告不給我照，因為我要拍合照給我媽媽看」等語。
  2.被告表示：「小姪女那時還很小，只會講幾句簡單的話，不
    會叫我英文名字。我姪女現在是四、五歲，但真正幾歲沒印
    象」、「（法官問：你有兒子嗎？）有。」、「（法官問：
    小孩各幾歲？）女的13歲、男的15歲。」、「（法官問：兩
    造交往時候有無照相？）是原告說他不上相不要照，我都有
    自己拍，但是原告都不拍。」等語。
  3.綜合全辯論意旨，尤其被告表達敘述其子女之過程及兩造交
    往過程互動之狀況，本院心證認定：被告確有將自己子女向
    原告騙稱為別人的小孩之欺騙行為。
(九)綜上所述，被告之婚姻狀況及相關身分資訊，為原告成立贈
    與汽車之意思決定時，認識交易相對人性質之重要事項，被
    告明知原告贈與之目的在發展未來婚姻之可能性，卻就婚姻
    狀況之真實資訊，不僅隱瞞而有違說明之附隨義務，已如前
    述，應構成債務不履行之責任，原告得解除契約，原告雖誤
    引撤銷權但其於同樣為溯及消滅法律行為之法律效果上並無
    二致；被告又進而向原告騙稱其子女為別人的孩子，使原告
    陷於錯誤，有民法第184條第1項前段之不法故意行為，亦符
    合同條項第2項所規定之以背於善良風俗之方法，加損害於
    他人之情事。因原告上開訴訟上主張各項請求權基礎之攻擊
    方法為競合合併關係，上述各項主張均有理由，本院乃擇一
    適用民法第184條第1項之規定，認被告應負賠償原告相當於
    購車價款67萬元損害之責。
五、關於原告代被告支付購屋貸款分期金部分，本訴被告應返還
    原告170,358元：
(一)本院心證理由大致同上述贈與汽車部分，蓋房屋之價值遠大
    於汽車，且本院依民事訴訟法第367條之1規定詢問兩造當事
    人，其結果：
  1.法官問：被告既然連原告要求擁抱等都拒絕了，為何原告還
            要買房子給被告？
    原告答：「因為那時已經有正常交往，中間也有鬧過分手，
              就是那封信，我們兩個吵架大約過了一個星期就
              會和好，有時為了被告常跑臺北找朋友，我掌握
              不住被告行蹤，當時爭吵都是朋友一找，被告就
              出去，都是我去找她，她都沒有來找過我。抱抱
              這些等跟愛情無關，這是我尊重她，因為被告說
              如果我這些都忍受不住，其他就不用講了。」；
            「我出去的時候都有問說可不可以出來過夜，被告
              都說不行，她要回去照顧她父親，我覺得這些都
              是被告已經設計好了。我之前有交往的女朋友，
              也有發生過關係，但被告說要我尊重她，所以我
              尊重她。」
    被告答：「正常的男生若被女生拒絕，就不會再這樣，若是
              我喜歡的男生我一定會讓他抱抱、親親或是做愛
              作的事情。」
  2.法官問：原告覺得自己如何被欺騙？
    原告答：「那時有說將來要結婚。後來被告有說等她4 年讀
              書完，買車的時候有說兩個要結婚，但被告說不
              要那麼早。買車的時候被告是說沒有結過婚，因
              為我之前感情有過類似這樣的狀況，所以陸陸續
              續我都有問過被告，但買車前我有跟被告確認是
              否有結過婚，被告說她沒有結過婚。因為我以前
              交女朋友的時候，後來有發現前女友已經有結過
              婚，且生過小孩。因為我很介意，所以買車的時
              候我有問。我不介意被告是否有男朋友，我有告
              訴過被告我以前的痛苦，有不愉快的經驗，所以
              被告也告訴我她也都被男朋友騙，她曾經被騙過
              ，才要我尊重她，她才告訴我她不要當男生發洩
              的工具，所以我才尊重她。」；
            「我們談感情的時候我就有告訴過被告，被告也知
              道若我知道是有婚姻狀況及小孩的話我就不會接
              受。」
    被告稱：「原告沒有說過，原告只有跟我說他的前女友是因
              為當時他是海軍，在船上的時間多，他的女朋友
              劈腿，原告並沒有告訴我他前任女友有婚姻關係
              。」
  3.法官問：據原告表示97年間被告說房子被拍賣積欠地下錢莊
            ，房子被債權人收走，過程如何？
    原告答：「被告說他父親各給她及妹妹各一棟房子，被告之
              前只跟我說她父親的那一棟，就是被外勞騙的那
              一棟。後來她說她名下有一棟房子被她爸爸拿去
              貸款，然後要被拍賣，然後她父親一急又向地下
              錢莊借錢。買房子是被告說她借住她妹妹的房子
              ，但是她不想看妹妹的臉色，被告說4 年後畢業
              她就要和我結婚，房子是被告找的，她找房仲說
              要買二手屋，被告只有說要買房子，我陸陸續續
              陪被告看房子，是被告找太平洋房屋的仲介，原
              本有看到一棟透天，但是要用軍中貸款我沒有辦
              法支付高額價款，所以才改找公寓，後來公寓的
              部分我就沒有插手，被告也沒帶我去看，我有要
              求被告帶我去看房子，但是被告說不需要。」
    被告答：「是我們一起去找仲介的，原告說要送我，要我自
              己去看房子，然後告訴我他在軍中很忙，看喜歡
              再告訴他，原告要我選定房子。」
    原告稱：「我是要簽約的時候才跟仲介見面，我辦貸款的時
              候有看到住址，徵信的時候我有交資料給被告，
              那時銀行貸款業務是由房屋仲介公司介紹的土地
              代書辦理。」
(二)證人即房屋仲介業務員沈秀芳到場結證：「我忘記被告的姓
    名，因為她之後有改名，且時間很久了，當初是被告打電話
    說要找房子，有說她的訴求，她要找漂亮的別墅，大約四、
    伍佰萬左右，看過幾次房子之後就有喜歡，被告先自己來看
    ，看了確定有喜歡之後就有告訴原告，當中有些迂迴，他們
    有先簽約另一棟房子，後來因故解約，因為賣方的問題而解
    約，後來才買成交的那戶。」、「我跟范先生只碰過一、二
    次，我大部分都是跟戴小姐談，價格也是跟戴小姐談的。」
    、「契約是戴小姐的名義簽的」、「一般都是買方要貸款多
    少錢，我們會請代書評估，這案子我們是評估范先生的信用
    。」等語，足見關於系爭房屋之購買，被告表現上顯得相當
    積極，並非由原告強迫贈與的，而且由被告先從看別墅開始
    著手覓屋，足見原告主張係由被告提議暗示要買房地一節，
    較符真實。
(三)綜合上述兩造之陳述、卷內證據及全辯論意旨得認：原告與
    被告交往至97年間，因原告不滿意雙方實際上仍只是形同一
    般「朋友」關係，被告常跑臺北找其他朋友，也沒有作出許
    諾終身之表示，而希望雙方關係更進一步躍進到「結婚」或
    「婚約」關係，乃在被告之暗示下提議贈與被告房屋，做為
    將來結婚後居住之用，被告則欣然接受，並積極透過仲介公
    司找尋標的，後來找到被告合意的房屋，由被告出面簽約及
    下訂金，原告同意負擔全部購屋之價金與費用。是以原告贈
    與之標的應係房屋（含基地）本身，而因房地所有權歸被告
    、價金與費用之給付歸原告，原告乃承諾負擔實際支付上項
    價金與費用之擔保責任。
(四)原告成立贈與時所認識之被告身分資訊，尤其是「婚姻狀態
    」，顯然與真實不符，而被告確實多所隱瞞，甚至欺騙。衡
    量兩造實質上僅為「朋友」，依一般社會常情，若非如原告
    所述雙方有意將來要結婚，則以彼等社經地位，難認有贈與
    房屋之情誼。由此足見，被告亦明知原告對將來成立婚姻關
    係之重視，且原告就被告「婚姻狀態」十分在意，其在意程
    度並足以影響系爭房屋贈與之決定，以致被告才就自己離過
    婚及生育有一子一女等情事，刻意隱瞞及不實欺騙原告。
(五)本院無意由道德或倫理為論斷，但男女朝向婚姻之交往，必
    賴情感而非錢財來維繫，故「誠信」為建立婚姻關係重要之
    基礎。被告以消極隱瞞自己的身分資訊，積極欺騙其已有子
    女之事實，使原告陷於錯誤，誤認被告乃其可共結連理之人
    ，而為贈與系爭房屋之意思決定，並加以履行，被告借此獲
    得財產之故意行為，具有不法性，且違反社會善良風俗，符
    合民法第184條第1項前後段之要件。故參酌上述汽車贈與部
    分之理由，於成立民法第184條第1項侵權行為損害賠償請求
    權之情形下，原告得請求被告賠償原告因此贈與房屋支出金
    錢之損害及依第198 條所示之廢止請求權，請求廢止被告依
    系爭房地贈與契約所取得之債權。
(六)原告向銀行貸款後，交由被告給付系爭房地買賣價金，以履
    行贈與被告房地之約定，再由其支付貸款分期之本息，則此
    分期給付之金額，亦屬贈與房地價值之一部，系爭房地贈與
    契約既經廢止，被告無法律上原因而受領原告贈房地之利益
    ，自應返上項利益予原告。經查，系爭房地買賣總價為270
    萬元，原告主張貸款250 萬元交付被告以支應上開價款，被
    告則僅承認收到220萬元，主張其餘50萬元及購屋費用69111
    元係被告支付，且事後已代原告清償完畢全部貸款。然無論
    事實如何，在帳面上被告之支出均為購買房屋為原因，而上
    開買賣價金及費用之利益，既為被告自己所享受，則無向原
    告論計之理，但原告因履行贈與房屋之約定，替被告支付之
    貸款本息，則或為被告所得之利益，亦或為原告因被告侵權
    行為而受之損害，是以原告以上述請求權為競合合併請求被
    告給付170,358元，為有理由。
六、本訴原告其餘之請求為無理由：
(一)贈與名牌皮包、筆記型電腦等部分：
  1.原告主張其贈與被告之LV包包價值5萬元、LV皮包價值1萬元
    、筆電價值5萬元、手錶價值15,000元、鑽石項鍊價值2萬元
    ，以上合計共145,000 元，請求一併返還。被告承認收受，
    但否認原告有權請求返還。
  2.鑑於上述原告之贈與，乃追求被告成為女朋友過程中，所為
    「金錢（財物）轉換人情模式」之給付，而其所為贈與之目
    的尚僅為借由贈禮結交「朋友」性質，未如贈與汽車、房屋
    依社會通念明顯含有「發展將來結婚可能性」之期待，故而
    被告之「婚姻狀態」，在此「朋友」關係之人際關係階段並
    非重要事項，原告對被告曾經已婚、生育過子女等事項之認
    識錯誤，固足影響成立將來婚姻關係之可能性，但仍不足以
    影響被告成為原告「朋友」之可能性，不能認為交易上重要
    事項，況且因原告上述禮品之贈與，兩造確實建立起一段期
    間之朋友關係。從而，原告在此交友目的下所為之贈與，難
    認有何認識錯誤，於法無主張撤銷、解除或廢止此部分贈與
    契約之權利，其請求即屬無據。
(二)精神慰撫金部分：
  1.按民法第18條第2項規定，人格權受侵害時，以法律有特別
    規定者為限，得請求損害賠償或慰撫金。又民法第195條第1
    項關於非財產上之損害之慰撫金請求，限於身體、健康、名
    譽、自由、信用、隱私、貞操，或不法侵害其他人格法益而
    情節重大者。
  2.原告起訴請求被告賠償精神慰撫金10萬元，未表明其何種人
    格權或重大人格法益受侵害，經本院行使闡明權詢問後，則
    主張：係原告「意思決定自由」受侵害等語。然查，原告上
    述所稱之「意思決定自由」乃與從事與財產相關法律行為時
    有關，與「人身自由」無涉。而民法體系裡，關於財產權之
    意思決定，縱因受詐欺或脅迫，其救濟原理仍循因此意思決
    定不自由而生財產損害（包括所失利益）之填補為限，不生
    精神面之損害賠償問題。原告此部分主張顯對法律有所誤會
    ，應屬無據。
七、反訴原告之請求為無理由：
  1.反訴原告之主張無非：反訴被告承諾贈與房屋，自應負擔全
    部房屋之價金及費用，但伊代反訴被告支出購屋頭期款50萬
    元、費用69,111元及伊曾拿給反訴被告10萬元，均應視為反
    訴被告向伊之借貸，故請求反訴被告償還此部分借貸或不當
    得利益。
  2.經查，本院認定反訴原告促使反訴被告贈與房屋之過程中有
    詐欺行為，構成故意不法之侵權行為，已說明如前，不再贅
    述，而反訴被告有損害賠償請求權及廢止請求權，故上項
    669111元之利益，最終仍歸反訴原告享有，則縱使反訴被告
    有上項「視為借貸」之情事，亦因廢止請求權之行使而歸於
    消滅。從而，參酌本訴部分之諸多理由，本院認反訴原告所
    主張之請求權不存在，其反訴為無理由。
八、從而，本訴原告依消費借貸、侵權行為等法律關係請求被告
    給付1,050,358 元（= 210,000  +670,000 +170,358），及
    自起訴狀繕本送達翌日即99年10月22日起之法定遲延利息為
    有理，應予准許；逾此部分，為無理由，應予駁回。反訴原
    告依民法第179 條及第312 條等法律關係請求反訴被告給付
    669,111 元，及自反訴狀繕本送達翌日起至清償日止，按年
    息百分之5 計算之利息，為無理由，應予駁回。原告陳明願
    供擔保請准宣告假執行，其勝訴部分經核均無不合，爰酌定
    相當擔保金額准許之，至於原告敗訴部分，其假執行之聲請
    已無依據，應併予駁回；反訴原告之請求既經駁回，其假執
    行之聲請亦失所附麗，應併予駁回。
九、本件事證已臻明確，兩造其餘攻擊防禦方法與舉證，均無礙
    勝負判斷，爰不一一論列，附此敘明。
肆、訴訟費用負擔之依據：民事訴訟法第78條、第79條。
中    華    民    國   100    年    9    月    9     日
                        臺灣花蓮地方法院民事庭
                                法  官  沈培錚
以上正本係照原本作成。
如不服本判決，應於送達後20日內，向本院提出上訴狀並表明上
訴理由，如於本判決宣示後送達前提起上訴者，應於判決送達後
20日內補提上訴理由書(須附繕本)。
如委任律師提起上訴者，應一併繳納上訴審裁判費。
中    華    民    國   100    年    9     月    13    日
                                書記官  胡旭玫